臺灣臺中地方法院刑事判決
110年度原金訴字第71號
公  訴  人  臺灣臺中地方檢察署檢察官
被      告  甘振



指定辯護人  本院公設辯護人梁乃莉  
上列被告因洗錢防制法等案件，經檢察官提起公訴（110年度偵
字第36418號）及移送併辦（臺灣南投地方檢察署110年度偵字第
6618號），被告於準備程序中就被訴事實為有罪之陳述，經告知
簡式審判程序之旨，並聽取當事人之意見後，經本院合議庭裁定
由受命法官獨任進行簡式審判程序，本院判決如下：
    主    文
甲○○共同犯洗錢防制法第十四條第一項之一般洗錢罪，處有期徒
刑參月，併科罰金新臺幣壹萬元，罰金如易服勞役，以新臺幣壹
仟元折算壹日。
    犯罪事實
一、甘振勲可預見一般人取得他人金融帳戶帳號資料之目的，在
    於取得贓款及掩飾犯行不易遭人追查，且為他人提領來路不
    明之款項，亦可能為他人掩飾或隱匿其犯罪所得去向，竟不
    顧他人可能因此遭受財產損害之危險，基於詐欺取財及隱匿
    或掩飾特定詐欺取財犯罪所得來源、去向之洗錢之不確定故
    意，於民國110年4月6日前某日，經由網路結識真實年籍姓
    名不詳、暱稱「貸款達人黃建國」及「文龍」之成年人（無
    證據證明為未成年人），將其所申辦之台新國際商業銀行帳
    號000-00000000000000號帳戶（下稱台新銀行帳戶）之帳號
    資料提供予「文龍」。嗣「文龍」所屬之詐欺集團不詳成員
    即於110年4月6日致電丙○○，佯為丙○○之侄子，向丙○○佯稱
    急用須借款新臺幣（下同）15萬元，隔天中午就會還款云云
    ，致丙○○陷於錯誤，而於同年月7日9時11分，臨櫃匯款6萬
    元至甘振勲上開台新銀行帳戶。甘振勲遂依「文龍」指示，
    於同日11時38分許起，至臺中市○○區○○○路0段00號統一便利
    商店松佑門市，提領上開詐欺犯罪所得6萬元，再於同日19
    時許，在臺中市東海大學對面某處，交付予自稱「會計弟弟
    」之人，而同時掩飾與隱匿詐欺犯罪所得去向及所在。
二、案經丙○○訴由臺中市政府警察局第五分局報告臺灣臺中地方
    檢察署檢察官偵查起訴。
    理    由
一、本案被告甘振勲所犯，非死刑、無期徒刑、最輕本刑為3年
    以上有期徒刑之罪，或高等法院管轄第一審之案件，被告於
    本院準備程序中，就前揭被訴事實為有罪之陳述，經受命法
    官告以簡式審判程序之旨，並聽取被告及公訴人之意見後，
    本院認無不得或不宜改依簡式審判程序進行之處，爰依刑事
    訴訟法第273條之1第1項、第284條之1規定，經合議庭評議
    後，裁定本案由受命法官獨任進行簡式審判程序，是本案之
    證據調查，依刑事訴訟法第273條之2規定，不受同法第159
    條第1項、第161條之2、第161條之3、第163條之1及第164條
    至第170條規定之限制，合先敘明。
二、認定犯罪事實所憑之證據及理由
　　上揭犯罪事實，業據被告於本院審理時坦承不諱，核與告訴
    人丙○○於警詢所為指訴情節相符，並有110年6月28日員警職
    務報告、內政部警政署反詐騙諮詢專線紀錄表、臺北市政府
    警察局士林分局後港派出所受理各類案件紀錄表、受理詐騙
    帳戶通報警示簡便格式表、陽信商業銀行匯款申請書、台新
    國際商業銀行111年1月14日台新作文字第11035280號函暨所
    附台新銀行帳戶開戶資料及交易明細各1份、監視器畫面截
    圖共6張在卷可稽（見偵卷第13頁、第27頁至第39頁；本院
    卷第43頁至第47頁），足徵被告自白與事實相符，堪以信採
    。本案事證明確，被告犯行堪以認定，應予依法論科。
三、論罪科刑
（一）按刑法關於正犯、幫助犯之區別，係以其主觀之犯意及客
      觀之犯行為標準，凡以自己犯罪之意思而參與犯罪，無論
      其所參與者是否犯罪構成要件之行為，皆為正犯，其以幫
      助他人犯罪之意思而參與犯罪，其所參與者，苟係犯罪構
      成要件之行為，亦為正犯。如以幫助他人犯罪之意思而參
      與犯罪，其所參與者又為犯罪構成要件以外之行為，則為
      從犯（最高法院95年度台上字第3886號判決意旨參照）。
      又所謂參與犯罪構成要件以外之行為者，指其所參與者非
      直接構成某種犯罪事實之內容，而僅係助成其犯罪事實實
      現之行為而言，苟已參與構成某種犯罪事實之一部，即屬
      分擔實施犯罪之行為，雖僅以幫助他人犯罪之意思而參與
      ，亦仍屬共同正犯（最高法院27年上字第1333號判決意旨
      參照）。查被告可預見提供台新銀行帳戶「文龍」使不詳
      之人匯入，該款項有可能是詐欺他人所得之贓款，且可預
      見依「文龍」之指示，前往提領後於上揭時地交付「文龍
      」，係完成詐欺集團取得贓款之最終目的，仍基於容任詐
      欺取財結果發生之意思，將款項依「文龍」指示提領後於
      指定地點交付，則被告客觀上已參與實施詐欺取財之構成
      要件行為，主觀上亦有不確定故意，而與「文龍」存有分
      工之功能性支配關係，依上開說明，被告之行為，應評價
      為詐欺取財罪之正犯，而非僅幫助犯。
（二）核被告所為，係犯刑法第339條第1項之詐欺取財罪及洗錢
      防制法第14條第1項之一般洗錢罪。起訴意旨認被告係幫
      助犯，容有誤會，然本案被告之犯罪參與型態係由幫助犯
      更正為共同正犯，尚無庸變更起訴法條（最高法院108年
      度台上字第3676號判決意旨參照）。至被告固指稱其係經
      由LINE暱稱「貸款達人黃建國」之人結識「文龍」，並依
      「文龍」指示將款項交付自稱「會計弟弟」之人，然暱稱
      本可自行更易，且卷內亦無證據證明「貸款達人黃建國」
      、「文龍」及自稱「會計弟弟」之人均為不同之人，是依
      罪證有疑利於被告之原則，應認被告所接觸之人實際上均
      為同一人，附此敘明。又被告與「文龍」就詐欺本案告訴
      人之犯行，有犯意聯絡及行為分擔，應論以共同正犯。被
      告係以一行為觸犯上開2罪名，為想像競合犯，應依刑法
      第55條規定，從一重論以洗錢罪。臺灣南投地方檢察署11
      0年度偵字第6618號移送併辦部分，與起訴而經本院認定
      之有罪部分，為事實上同一之一罪關係，本院自應併予審
      理，併此敘明。
（三）爰以行為人責任為基礎，審酌被告前因不能安全駕駛之公
      共危險案件，經本院以108年度沙原簡字第80號判決有期
      徒刑3月確定，並於109年1月20日易科罰金執行完畢，而
      被告於執行完畢後5年內之110年4月6日再犯本案有期徒刑
      以上之罪，有臺灣高等法院被告前案紀錄表在卷可稽之素
      行，明知金融帳戶管理之重要性，竟恣意將上開帳戶之帳
      號資料交付他人，並聽從指示前往提款，顯見其法治觀念
      薄弱，致使詐欺正犯得以隱身幕後，難以查獲，助長詐欺
      犯罪風氣猖獗，增加被害人尋求救濟之困難，破壞社會治
      安，顯見其法治觀念薄弱，所為實值非難；另考量被告於
      本案犯行所分擔之工作、角色、犯罪動機及手段，犯後終
      知坦承犯行之犯後態度、本案未獲取報酬等；兼衡被告自
      陳國中肄業之智識程度、擔任水電工、勉持之家庭經濟狀
      況等一切情狀（見本院卷第211頁111年4月27日簡式審判
      筆錄），量處如主文所示之刑，並就罰金部分，諭知易服
      勞役之折算標準。又本案被告所犯之一般洗錢罪，係最重
      本刑為7年以下有期徒刑之罪，並不合於刑法第41條第1項
      得易科罰金之要件，特予敘明。
四、沒收部分
（一）按犯罪所得，屬於犯罪行為人者，沒收之；於全部或一部
      不能沒收或不宜執行沒收時，追徵其價額；犯罪所得已實
      際合法發還被害人者，不予宣告沒收或追徵。刑法第38條
      之1第1項前段、第3項、第5項定有明文。次按沒收兼具刑
      罰與保安處分之性質，以剝奪人民之財產權為內容，係對
      於人民基本權所為之干預，自應受法律保留原則之限制。
      共同犯罪行為人之組織分工及不法所得，未必相同，特別
      是集團性或重大經濟、貪污犯罪，彼此間犯罪所得之分配
      懸殊，其分配較少甚或未受分配之人，如仍應就全部犯罪
      所得負連帶沒收之責，超過其個人所得之剝奪，無異代替
      其他犯罪參與者承擔刑罰，顯失公平。故共同犯罪之人，
      其所得之沒收，應就各人分得之數為之（最高法院104年
      度台上字第2986號判決及104年度第14次刑事庭會議決議
      意旨參照）。是以犯罪所得之沒收、追徵，應就各人分受
      所得之數為沒收。查被告自承未因本案提供帳戶資料及提
      領而獲取任何報酬等語（見本院卷第209頁），且卷內亦
      無證據證明被告因提供上揭帳戶而取得任何報酬，依罪證
      有疑利於被告之原則，應認被告並無犯罪所得，自無從對
      被告為沒收之諭知。
（二）又洗錢防制法第18條第1項固規定「犯第14條之罪，其所
      移轉、變更、掩飾、隱匿、收受、取得、持有、使用之財
      物或財產上利益，沒收之；犯第15條之罪，其所收受、持
      有、使用之財物或財產上利益，亦同」，此一規定採取義
      務沒收主義，只要合於前述規定，法院即應為相關沒收之
      諭知，然該洗錢行為之標的是否限於行為人所有者始得宣
      告沒收，法無明文，實務上一向認為倘法條並未規定「不
      問屬於犯罪行為人與否均沒收」時，自仍以屬於被告所有
      者為限，始應予沒收。暨參諸最高法院100年度台上字第5
      026號判決「毒品危害防制條例第19條第1項關於沒收之規
      定，固採義務沒收主義，凡犯同條例第4條至第9條、第12
      條、第13條或第14條第1項、第2項之罪者，其供犯罪所用
      或因犯罪所得之財物，均應諭知沒收。但該法條並未規定
      『不問屬於犯罪行為人與否』，均沒收之，自仍以屬於被告
      所有者為限，始應予以沒收」之意旨，本院認在洗錢防制
      法並未規定「不問屬於犯罪行為人與否」之情形下，自宜
      從有利於被告之認定。從而，被告本案洗錢標的金額，均
      經被告交由自稱「會計弟弟」之人，被告對之既無處分權
      限，又未再實際管領之，依前揭說明，即非被告所有之物
      ，自不得適用上開洗錢防制法之特別沒收規定，就被告提
      領附表所示之金額部分予以宣告沒收之。
（三）末就被告之台新銀行帳戶，雖為本案犯罪所用之物，惟上
      開物品單獨存在尚不具刑法上之非難性，且就沒收制度所
      欲達成之社會防衛目的亦無任何助益，且被告自陳該帳戶
      資料業經列為警示帳戶（見本院卷第209頁），再遭被告
      或詐騙集團成員持以利用之可能性甚微，欠缺刑法上之重
      要性，為免耗費司法資源，爰參酌刑法第38條之2第2項規
      定，亦認無諭知沒收、追徵之必要，附此敘明。
據上論斷，應依刑事訴訟法第273條之1第1項、第299條第1項前
段，洗錢防制法第14條第1項、第16條第2項，刑法第28條、第33
9條第1項、第55條、第42條第3項，刑法施行法第1條之1第1項，
判決如主文。
本案經檢察官蔡仲雍提起公訴，檢察官石光哲移送併辦，檢察官
乙○○到庭執行職務。
中　　華　　民　　國　　111 　年　　5 　　月　　11　　日
                  刑事第十九庭  法  官  吳逸儒
以上正本證明與原本無異。                               
如不服本判決應於收受判決後20日內向本院提出上訴書狀，並應
敘述具體理由；其未敘述上訴理由者，應於上訴期間屆滿後20日
內向本院補提理由書（均須按他造當事人之人數附繕本）「切勿
逕送上級法院」。  
告訴人或被害人如不服判決，應備理由具狀向檢察官請求上訴，
上訴期間之計算，以檢察官收受判決正本之日起算。   
                                書記官  陳俞君
中　　華　　民　　國　　111 　年　　5 　　月　　11　　日

附錄論罪科刑法條
洗錢防制法第14條
有第二條各款所列洗錢行為者，處7年以下有期徒刑，併科新臺
幣5百萬元以下罰金。
前項之未遂犯罰之。
前二項情形，不得科以超過其特定犯罪所定最重本刑之刑。

中華民國刑法第339條（普通詐欺罪）
意圖為自己或第三人不法之所有，以詐術使人將本人或第三人之
物交付者，處5年以下有期徒刑、拘役或科或併科50萬元以下罰
金。
以前項方法得財產上不法之利益或使第三人得之者，亦同。
前二項之未遂犯罰之。